【裁判字號】    95,交抗,557
【裁判日期】    950831
【裁判案由】    違反道路交通管理處罰條例
【裁判全文】
臺灣高等法院交通事件裁定           95年度交抗字第557號
抗  告  人
即受處分人  甲○○
上列抗告人因違反道路交通管理處罰條例案件，不服臺灣板橋地
方法院，中華民國95年5月23日所為裁定（95年度交聲字第433號
），提起抗告，本院裁定如下：
    主  文
抗告駁回。
    理  由
一、本件抗告人違規行為時即民國（下同）94年7月10日之道路
    交通管理處罰條例第48條係指75年05月21日所修正施行之條
    文，同條例第63條係指90年01月17日修正施行之條文。道路
    交通管理處罰條雖於抗告人違規行為94年7月10日後之94 年
    12月28日修正，其中第48條及第63條於95年7月1日施行，惟
    按行為後法律或自治條例有變更者，適用行政機關最初裁處
    時之法律或自治條例。但裁處前之法律或自治條例有利於受
    處罰者，適用最有利於受處罰者之規定，行政罰法第5條定
    有明文，從而，行為後、行政機關最初裁處前，法律或自治
    條例有變更者，始有行政罰法第5條之適用。是以，於94年
    12月28日修正之道路交通管理處罰條例其施行日之95年7月1
    日係在本件行政機關最初裁處，即證人即當時服勤之臺北縣
    政府警察局三重分局交通分隊警員許廷瑚掣製北縣警交字第
    C00000000號違反道路交通管理事件通知單舉發之94年7月10
    日之後，本件自無行政罰法第5條之適用，而應依行政罰法
    第4條適用行為時之法律或自治條例明文規定，即75年05月
    21日修正之道路交通管理處罰條例第48條、90年01月17日修
    正之同條例第63條，合先敘明。
二、按汽車駕駛人轉彎時，不依標誌、標線、號誌指示者，處20
    0元以上600元（註：新臺幣600元以上1800元以下）以下罰
    鍰，75年05月21日修正之道路交通管理處罰條例第48條第2
    款定有明文。又汽車駕駛人有第48條情形者，除依原條款處
    罰鍰外，並予記違規點數一點，90年01月17日修正之同條例
    第63條第1項第1款亦有規定。
三、抗告意旨略以：
    本件違規情事並無直接證據抗告人違規之事實，且證人許廷
    瑚警員於原審證稱：「我發現勤務中心報給我的身份證字號
    有誤，回去後我再用車籍資料複查。」，但為何台北縣政府
    警察局三重分局函卻說明經過四個多月後，始發現證號錯誤
    。原審訊問時，證人許廷瑚警員對於違規機車之車身顏色，
    答稱不復記憶，卻能記得違規之車牌號碼CTC-678，自有疑
    問，是否為求績效，亦有可能，爰提起抗告，撤銷原裁定云
    云。
四、原裁定意旨略以：
  (一)按汽車駕駛人轉彎時，不依標誌、標線、號誌指示者，處
    200元以上600元以下（註：新臺幣600元以上1800元以下）
    罰鍰，道路交通管理處罰條例第四十八條第二款定有明文。
    又汽車駕駛人有第48條情形者，除依原條款處罰鍰外，並予
    記違規點數1點，同條例第63條第1項第1款亦有規定。次按
    ，對於違反道路交通管理處罰條例之行為，當場舉發者，應
    填記駕駛人或行為人姓名、性別、出生年月日、地址、身分
    證統一號碼及車主姓名、地址、車牌號碼、車輛種類。被查
    獲之駕駛人或行為人為受處分人時，應將該通知單填記後交
    付該行為人簽名或蓋章收受之；拒絕簽章者，並記明其事由
    ，視為已收受，亦有違反道路交通管理事件統一裁罰基準及
    處理細則第11條第1項第1款可據。
  (二)經查：抗告人上揭違規未依兩段式左轉之行為，業經證人即
    本件舉發員警許廷瑚於原審訊問時到庭結證稱：「當時我站
    在正義北路上面，看到CTC-678的車從重新路左轉正義北路
    ，屬於機車未依兩段式左轉，我就攔停該車告發。（你可以
    確認車牌號碼就是CTC-678？）可以，因為我當場攔停該車
    下來抄車牌號碼。車主沒有帶任何證件，我詢問他，他說他
    是車主本人，我就向值班台查詢車籍資料，當場開單告發。
    我發現勤務中心報給我的身分證字號有誤，回去後我再用車
    籍資料複查。當時駕駛人拒絕在告發單上簽名，但有領紅單
    ，我就在上面註記未簽名。至於塗改部分，最主要是因為開
    前一張告發單時，複印紙印到下面那一張，所以才會有塗改
    的痕跡。我有把告發單存根帶來，複印的內容跟前一張相同
    」等語（見原審95年5月17日訊問筆錄）明確。觀諸證人所
    言，就其執行交通崗勤務所處位置、發現抗告人違規未依兩
    段式左轉將其攔停續盤問過程情節，至製單後抗告人拒絕簽
    收後離去乙節，其舉發經過具體明確連續不中斷，且原審勘
    驗證人庭呈之告發單存根，確與卷附舉發通知單影本相同，
    在字體模糊處有複寫的跡象。而抗告人當庭就證人許廷瑚所
    述，則無法提出足使原審產生合理懷疑之質問，僅空言稱：
    我還是否認那天被攔停的人是我云云，本件抗告人雖辯稱係
    遭員警無故舉發未依兩段式左轉，並在舉發通知單上拒絕簽
    名，然卷內並無任何證據足資證明證人許廷瑚有何捏造事實
    違法取締之不法情事，就該張舉發單上塗改處亦提出合理之
    說明。況原處分機關因舉發員警填寫證號錯誤嗣於查明違規
    車輛之所有人實係本件抗告人後，隨即於94年12月15日發函
    通知抗告人等情，俱如卷附之函 (臺北縣政府警察局三重分
    局北縣警重交申字第0940 056522號、交通部公路總局臺北
    區監理所蘆洲監理站北監蘆字第0946606691號)，既已踐行
    道路交通管理處罰條例所定舉發之法定程序，復查無舉發機
    關所為之舉發有何違誤情事，則舉發機關本其維護交通秩序
    、安全職責所為之舉發，自應受合法、正確之推定。再參酌
    員警執行公務時，本身即受有行政懲處責任之監督，且其到
    庭具結作證，更係以刑事責任擔保其證言之真實性，本件舉
    發員警既已到庭證述如上，且與異議人並不認識，彼此間亦
    無任何嫌隙，當不至甘冒涉犯偽證罪之風險，蓄意構陷異議
    人，本院就其前開證言又查無顯著瑕疵或與事實不符之處，
    是其證述應值採信。綜上，抗告人所辯，無非避就卸責之詞
    ，不足採信，本件事證明確，抗告人於上揭時、地，有違反
    道路交通管理處罰條例第四十八條第二款之行為，堪予認定
    ，原處分機關依據上開規定，對抗告人裁處罰鍰六百元，並
    依同條例第六十三條第一項第一款規定，記違規點數一點，
    於法並無違誤或不當之處。是本件異議為無理由，應予駁回
    等語。
五、經查：
  (一)
    按行政處分係指行政機關行使公權力，就特定具體之公法事
    件所為對外發生法律上效果之單方行為，不因其用語、形式
    以及是否有後續行為或記載不得聲明不服之文字而有異。若
    行政機關以通知書名義製作，直接影響人民權利義務關係，
    且實際上已對外發生效力者，諸如載明應繳違規罰款數額、
    繳納方式、逾期倍數增加之字樣，倘以仍有後續處分行為或
    載有不得提起訴願，而視其為非行政處分，自與憲法保障人
    民訴願及訴訟權利之意旨不符。遇有行政機關依據法律製發
    此類通知書，相對人亦無異議而接受處罰時，猶不認其為行
    政處分性質，於法理尤屬有悖（司法院大法官會議釋字第42
    3號解釋文暨理由書參照），故交通警員掣單舉發違反道路
    交通管理處罰條例案件，除載列行為人違規事實、所違反之
    法條、亦載明繳納罰鍰方式之字樣，且依道路交通管理處罰
    條例第9條第1項亦規定應受罰鍰處罰之行為人接獲違反道路
    交通管理事件通知單後，得於15日內逕依各該條款罰鍰最低
    額，自動繳納結案，則該等通知單，本質上乃為行政處分，
    係公務員基於職務上權力，依法就特定之具體事件所為具有
    公法上效果之單方行政行為，基於公務員為公法上行為具有
    公信力之原則，該行政處分當可被推定為真正，其據以依法
    處分之事實認定亦為真正無誤，據此，刑事訴訟法就犯罪證
    據有關之規定中與屬行政秩序罰之交通違規裁罰本質不合之
    部分，自不在準用之列。從而，本件臺北縣政府警察局三重
    分局交通分隊警員許廷瑚本其維護交通秩序、安全職責所為
    之舉發，自應受到合法、正確之推定。
  (二)且證人即當時服勤之臺北縣政府警察局三重分局交通分隊警
    員許廷瑚於原審具結證述「（當時舉發的經過情形如何？）
    當時我站在正義北路上面，看到CTC-678的車從重新路左轉
    正義北路，屬於機車未二段式左轉。我就攔停該車告發，車
    主沒有帶任何證件，我詢問他，他說他是摩托車車主本人，
    我向值班台查詢車籍資料，當場開單告發」、「（你可以確
    認車牌號就是CTC-678？）可以，因為我當場攔停該車下來
    抄車牌號碼」等語（見原審卷第21頁、第22頁），且警員許
    廷瑚與抗告人素不相識，更無仇隙，又證人係依法執行勤務
    之公務員，亦無設詞誣陷異議人之動機與目的，並致己身負
    偽證刑責之理，又本件卷存證據資料內亦無足以令人顯信渠
    證述係屬虛偽之任何積極、品性或前科證據存在，則警員許
    廷瑚上開證述自足採信。
  (三)是以，抗告人即受處分人於94年7月10日17時17分許，駕駛C
    TC-678號重型機車，在三重市○○○路與重新路路口轉彎時
    不依標誌、標線、號誌指示（未依規定兩段式左轉），經臺
    北縣政府警察局三重分局交通分隊執勤警員許廷瑚當場攔停
    以北縣警交字第C00000000號違反道路交通管理事件通知單
    舉發之事實洵堪認定。
  (四)
  1.查本件舉發通知上「駕駛或身分證統一編號」欄未修改前為
    Ｚ000 000000，倘若Ｚ000000000的記載無誤，則「駕駛人（
    或行為人）姓名」欄中之記載應非抗告人甲○○、「車牌號
    碼」欄亦應非CTC-678，惟舉發通知單上「駕駛人（或行為
    人）姓名」欄中之記載為抗告人甲○○、「車牌號碼」欄為
    CTC- 678，從而「Ｚ000000000」應屬錯誤無疑。又，CTC-67
    8重型機車之車主姓名為「甲○○」、身分證統一編號為Ｚ00
    0 000000，且其中姓名與通知單上「駕駛人（或行為人）姓
    名」欄中之記載「甲○○」相符。是以，縱有抗告意旨(二)所
    陳證號錯誤發現時間不一之矛盾，仍不影響「Ｚ000000000」
    係「Ｚ000000000」誤寫之事實認定。
  2.證人許廷瑚即係當時服勤之臺北縣政府警察局三重分局交通
    分隊警員，其司道路交通違反之取締及舉發，在時間較久且
    次數頻繁容易混淆之情況下，就抗告人所有車牌號碼CTC-67
    8重型機車之車身顏色未能記憶與常情無違；再者，證人許
    廷瑚且於原審具結證述：「我發現勤務中心報給我的身分證
    字號有報錯，我回去有用車籍資料複查。」（見原審卷第22
    頁），則其對於抗告人車牌號碼之印象較車身顏色之印象深
    刻，與常情亦無相違。至於抗告人認為係員警故求績效，而
    為不實舉發，亦核屬其臆惻之詞，仍不足為有利抗告人之認
    定。
六、綜上所述，原裁定認維持原處分機關以道路交通管理處罰條
    例48條第2款及第63條第1項第1款、違反道路交通管理事件
    統一裁罰基準表規定，裁處受處分人罰鍰新台幣六百元及記
    違規點數一點之處分，核無違誤，本件抗告非有理由，應予
    駁回。
據上論結，應依道路交通案件處理辦法第26條，刑事訴訟法第41
2條，裁定如主文。
中    華    民    國    95    年    8     月    31    日
                  交通法庭審判長法  官  宋  祺
                                法  官  陳憲裕
                                法  官  蔡明宏
以上正本證明與原本無異。
不得再抗告。
                                書記官  陳建邦
中    華    民    國    95    年    8     月    31    日


司法院資訊處製作；財團法人民間司法改革基金會備份。
